臺灣彰化地方法院民事裁定  
111年度消債更字第15號
聲  請  人  
即債務人    張振坤  


上列當事人因消費者債務清理事件聲請更生，本院裁定如下：
    主  文
聲請人即債務人張振坤自民國111年5月2日下午4時整起開始更生
程序。
命司法事務官進行本件更生程序。
    理  由
一、按債務人不能清償債務或有不能清償之虞者，得依本條例所
    定更生或清算程序，清理其債務。債務人無擔保或無優先權
    之債務總額未逾新臺幣1,200萬元者，於法院裁定開始清算
    程序或宣告破產前，得向法院聲請更生。債務人對於金融機
    構負債務者，在聲請更生或清算前，應向最大債權金融機構
    請求協商債務清償方案，或向其住、居所地之法院或鄉、鎮
    、市、區調解委員會聲請債務清理之調解。消費者債務清理
    條例（下稱消債條例）第3條、第42條第1項、第151條第1項
    定有明文。次按法院開始更生程序之裁定，應載明其年、月
    、日、時，並即時發生效力。法院裁定開始更生或清算程序
    後，得命司法事務官進行更生或清算程序。消債條例第45條
    第1項、第16條第1項前段定有明文。又消債條例第3條所謂
    「不能清償債務或有不能清償之虞」者，係指債務人欠缺清
    償能力，且對於已屆清償期，或已受請求債務之全部或主要
    債務，客觀上可預見處於通常且繼續的不能清償之狀態而言
    ，方符合消費者債務清理條例為使不幸陷入經濟困境之人得
    以清理債務、重建生活，並在債務清理過程中能保有符合人
    性尊嚴之最低基本生活目的，先予敘明。
二、本件聲請意旨略以：聲請人目前任職於信昊塑膠實業有限公
    司，每月實領薪資約新臺幣（下同）2萬6961元，且須與兄
    弟姊妹共同扶養母親，共計每月生活必要支出為1萬8946元
    ，每月餘額不足萬元，然伊債務總額為312萬6991元，實有
    不能清償之虞，前曾向住、居所地之法院聲請債務清理之調
    解，因調解不成立，而其無擔保或無優先權之債務總額未逾
    1,200萬元，復未經法院裁定開始清算程序或宣告破產，依
    法自得聲請更生程序，請裁定開始更生俾早日清償債務等語
    。
三、經查：
㈠、聲請人於消債條例施行後，曾向住、居所地之本院聲請調解
    不成立，積欠之債務總額復未逾1,200萬元等情，經調取本
    院110年度司消債調字第81號卷核閱無訛，並有財團法人金
    融聯合徵信中心債權人清冊（見本院卷第89-91頁）在卷可
    稽，且於聲請更生前一日回溯五年內未從事營業活動，亦未
    經法院裁定開始清算程序或宣告破產，故聲請人所為本件更
    生聲請是否准許，即應審究其現況是否確實具有不能清償債
    務或有不能清償之虞等情事而定。
㈡、查聲請人任職於信昊塑膠實業有限公司，每月薪資約2萬8000
    元（不含加班費，因聲請人所提110年度之薪資證明觀之，
    加班並非常態，故平均月薪未加計加班費），有薪資單在卷
    可稽（見本院卷第57-59、233-235頁）；聲請人另主張其每
    月生活必要支出係按台灣省彰化縣每人每月最低生活費1萬3
    288元乘以1.2倍即1萬5946元計算，尚須負擔母親之扶養費3
    000元（見本院卷第27頁），是聲請人所為之必要支出核與
    消債條例第64之2條所定債務人必要生活費用數額相符，並
    未逾一般人生活開銷之程度，應為可採。準此，衡酌以聲請
    人平均每月薪資所得約2萬8000元，扣除每月必要支出及扶
    養費後餘9054元【計算式：2萬8000元－（1萬5946元＋3000元
    )＝9054】可資運用。然查，聲請人所積欠之債務至少312萬6
    991元（見本院卷第9頁）。倘以9054元清償312萬6991元之
    債務，尚須逾29年之期間始得清償完畢【計算式：312萬699
    1元÷9054元≒345個月，約29年】，更遑論聲請人所積欠債務
    尚有利息及違約金待清償，聲請人還款年限顯然更長。此外
    聲請人並其他無恆產，以其每月所得收入及支出狀況，較之
    被請求清償之債務總額及利息，客觀上即可預見係處於通常
    且繼續不能清償之狀態，而合於「不能清償債務或有不能清
    償之虞」之要件。
㈢、本件聲請人之經濟狀況，既符合有不能清償債務或有不能清
    償之虞之情事，且無擔保或無優先權之債務總額未逾1,200
    萬元，復查無消債條例第6條第3項、第8條或第46條各款所
    定駁回更生聲請之事由存在，是聲請人實有藉助更生制度調
    整其與債權人間之權利義務關係而重建其經濟生活之必要，
    洵可認定。
四、據上論結，本院綜合聲請人之清償能力，堪認聲請人客觀上
    對已屆清償之債務有不能清償或難以清償之虞，又其所負無
    擔保或無優先權之債務未逾1,200萬元，且未經法院裁定開
    始清算程序或宣告破產。復查本件無消債條例第6條第3項、
    第8條或第46條各款所定駁回更生聲請之事由存在，則聲請
    人聲請更生，洵屬有據，應予准許。至聲請人於更生程序進
    行中，應提出足以為債權人會議可決或經法院認為公允之更
    生方案以供採擇。而司法事務官於進行本件更生程序、協助
    聲請人提出更生方案時，亦應依聲請人之薪資變化、社會常
    情及現實環境衡量聲請人之償債能力，並酌留其生活上應變
    所需費用，進而協助聲請人擬定允當之更生方案，始符消債
    條例重建債務人經濟生活之立法目的，附此敘明。
五、依消債條例第11條第1項、第45條第1項、第16條第1項，裁
    定如主文。
中　　華　　民　　國　　111 　年　　5 　　月　　2 　　日
              民事第三庭    法      官　洪堯讚
以上正本係照原本作成。
本件不得抗告。
本裁正已於111年5月2日下午4時公告。
中　　華　　民　　國　　111 　年　　5 　　月　　2 　　日
                            書  記  官  李盈萩